臺灣基隆地方法院民事判決  
111年度家繼簡字第2號
原      告  簡菊妲  

訴訟代理人  楊慈雲  
被      告  簡驪蓉  

            簡美怡  

            簡嘉賢  



            簡吳秀琴

            簡麗明  


            簡麗錦  

            簡文村  

            簡麗玫  

            簡碧雲  

            簡三奇  


            簡柏壽  

            簡鴻儒  

            簡鴻沂  

            倪蔡美華

            倪瑞福  

            倪瑞昌  

            倪瑞傑  


            倪瑞豪  


前列2人共同
訴訟代理人  張素精  
            張素里  
            張國哲  

被      告  倪秀梅  

            林美連  

            倪嘉慧  

            倪嘉宏  

            倪嘉男  

            倪慶忠  

            倪有義  

            倪秀珠  

            倪寶彩  

            陳美蓮  

            陳欣怡  

            陳靜慈  

            陳建中  

            陳雍良  


            陳維國  


            連瑞國  

            連瑞琛  

            連麗雲  


            連瑞敬  


            連美蓮  


            簡連科  

            簡菜    


            簡王金燕



            簡士為  

            簡燦慶  

            簡澐景  

            簡慶長  



            簡謝常子

            簡金地  

            簡呈安  

            簡欣如  

            簡欣玉  

            簡雪霞  


            簡雪珍  

            李威漢(即倪秀琴之承受訴訟人)



            李威霆(即倪秀琴之承受訴訟人)


上列當事人間分割遺產事件，本院於中華民國111年10月4日言詞
辯論終結，判決如下：
    主      文
被繼承人簡水山所遺如附表一所示之遺產應予分割，其分割方式
如附表一分割方法欄所示。
訴訟費用由兩造依附表二所示之應繼分比例負擔。
    事實及理由
壹、程序方面：
一、按當事人死亡者，訴訟程序在有繼承人、遺產管理人或其他
    依法令應續行訴訟之人承受其訴訟以前當然停止；第168條
    至第172條及前條所定之承受訴訟人，於得為承受時，應即
    為承受之聲明。他造當事人，亦得聲明承受訴訟，民事訴訟
    法第168條、175條分別定有明文。而家事訴訟事件，除本法
    別有規定者外，準用民事訴訟法之規定，家事事件法第51條
    亦有明文。查被告倪秀琴於111年5月9日死亡，就附表一所
    示遺產，經被告倪秀琴之繼承人李威漢、李威霆協議由被告
    李威漢單獨繼承，且經原告當庭及被告李威漢具狀聲明承受
    訴訟，有分割協議書、民事聲明承受訴訟狀、戶籍謄本、土
    地謄本及繼承系統表等件在卷可證（本院卷二第339、第333
    、第277、第285、第341頁、第368頁），經核其聲明承受訴
    訟與上開規定相符，應予准許。
二、被告簡驪蓉、簡美怡、簡吳秀琴、簡麗明、簡麗錦、簡文村
    、簡麗玫、簡碧雲、簡柏壽、簡鴻儒、簡鴻沂、倪蔡美華、
    倪瑞福、倪瑞昌、倪瑞傑、倪瑞豪、倪秀梅、林美連、倪嘉
    慧、倪嘉宏、倪嘉男、倪慶忠、倪有義、倪秀珠、倪寶彩、
    陳美蓮、陳欣怡、陳靜慈、陳建中、陳雍良、陳維國、連瑞
    國、連瑞琛、連麗雲、連美蓮、連瑞敬、簡連科、簡菜、簡
    王金燕、簡士為、簡燦慶、簡澐景、簡慶長、簡謝常子、簡
    金地、簡呈安、簡欣如、簡欣玉、簡雪霞、簡雪珍、李威漢
    、李威霆經合法通知，均未於最後一次言詞辯論期日到場，
    核無民事訴訟法第386條各款所列情形，爰依家事事件法第5
    1條準用民事訴訟法第385條第1項前段之規定，准原告之聲
    請，由其一造辯論而為判決。
貳、實體方面：
一、原告起訴主張：被繼承人簡水山於57年10月31日死亡，遺有
    如附表一所示之遺產，兩造均為簡水山之繼承人。原告前於
    108年7月26日辦竣上開土地及房屋公同共有繼承登記。原告
    及大多數被告雖有協議分割之議，惟被告簡連科、陳靜慈等
    人，即令擬依其應繼分辦理分別共有登記，其等不願提出印
    鑑證明或避不見面，故兩造無法達成遺產分割協議，為此爰
    依法訴請分割系爭遺產等語，並聲明：請准就被繼承人簡水
    山所遺之系爭遺產為分割，其分割方式為依附表二應繼分比
    例欄予以分割。
二、被告部分：
　㈠被告簡三奇、倪慶忠、簡嘉賢、連麗雲、連美蓮表示同意分
    割，並請本院依法判決分割。
　㈡被告李威漢具狀則以，倪秀琴於111年5月9日死亡，繼承人為
    李威漢、李威霆2人，倪秀琴遺囑本件公同共有之不動產由
    被告李威漢繼承。
　㈢被告倪瑞傑、倪瑞豪均同意原告主張依法定應繼分分割。
　㈣被告簡驪蓉、簡美怡、簡吳秀琴、簡麗明、簡麗錦、簡文村
    、簡麗玫、簡碧雲、簡柏壽、簡鴻儒、簡鴻沂、倪蔡美華、
    倪瑞福、倪瑞昌、倪秀梅、林美連、倪嘉慧、倪嘉宏、倪嘉
    男、倪有義、倪秀珠、倪寶彩、陳美蓮、陳欣怡、陳靜慈、
    陳建中、陳雍良、陳維國、連瑞國、連瑞琛、連瑞敬、簡連
    科、簡菜、簡王金燕、簡士為、簡燦慶、簡澐景、簡慶長、
    簡謝常子、簡金地、簡呈安、簡欣如、簡欣玉、簡雪霞、簡
    雪珍則經合法通知，未於言詞辯論期日到場，亦未提出書狀
    作何聲明或陳述。
三、原告主張被繼承人簡水山於57年10月31日死亡，遺有如附表
    一所示之遺產，其繼承人為兩造，系爭遺產已辦理繼承登記
    ，惟兩造無法達成分割協議等情，業據其提出逾期未辦理繼
    承登記土地或建物通知單、土地登記第一類謄本、建物所有
    權狀、全國財產稅總歸戶財產查詢清單、建物登記第一類謄
    本、繼承系統表、戶籍謄本、日據時期戶籍簿冊浮籤記事專
    用頁、除戶戶籍謄本、新北市瑞芳地政事務所土地登記案件
    補正通知書等件為證，自堪信原告之主張為真實。被告李威
    漢主張，倪秀琴於111年5月9日死亡，繼承人為李威漢、李
    威霆2人，倪秀琴遺囑本件公同共有之不動產由被告李威漢
    繼承等情，則據其提出遺囑、繼承系統表、土地登記謄本、
    戶籍謄本等件為證，亦堪信為真。
四、按繼承人有數人時，在分割遺產前，各繼承人對於遺產全部
    為公同共有；繼承人得隨時請求分割遺產，但法律另有規定
    或契約另有訂定者，不在此限，民法第1151條、第1164條分
    別定有明文。本件兩造均為被繼承人簡水山之繼承人，而被
    繼承人遺有系爭遺產，尚未分割，已如前述，復查無兩造就
    系爭遺產另訂有契約或系爭遺產有不得分割之情形，兩造就
    系爭遺產之分割又迄未達成協議，則原告訴請分割遺產，於
    法即屬有據。
五、次按公同共有物之分割，除法律另有規定外，準用關於共有
    物分割之規定；分割之方法不能協議決定，或於協議決定後
    因消滅時效完成經共有人拒絕履行者，法院得因任何共有人
    之請求，命為下列之分配：以原物分配於各共有人。但各
    共有人均受原物之分配顯有困難者，得將原物分配於部分共
    有人。原物分配顯有困難時，得變賣共有物，以價金分配
    於各共有人；或以原物之一部分分配於各共有人，他部分變
    賣，以價金分配於各共有人，民法第830條第2項、第824條
    第2項分別定有明文。又繼承人欲終止其間之公同共有關係
    ，惟有以分割遺產之方式為之。將遺產之公同共有關係終止
    改為分別共有關係，性質上屬分割遺產方法之一（最高法院
    82年度台上字第748號判決意旨參照）。本件原告起訴請求
    將系爭遺產分割，分割方式為按附表二所示之應繼分比例分
    割(倪秀琴之部分由承受訴訟人李威漢繼承)，以兩造應繼分
    比例予以分割，亦符合公平原則，故本院認系爭遺產依原告
    主張之分割方法為適當。從而，原告依分割遺產之法律關係
    ，請求判決依兩造應繼分之比例分割系爭遺產，為有理由，
    應予准許，爰判決如主文第1項所示。
六、末按因共有物分割、經界或其他性質上類似之事件涉訟，由
    敗訴當事人負擔訴訟費用顯失公平者，法院得酌量情形，命
    勝訴之當事人負擔其一部，民事訴訟法第80條之1 定有明文
    ，此規定亦為家事訴訟事件所準用，觀之家事事件法第51條
    規定即明。本件分割遺產乃具非訟事件之性質，本院斟酌何
    種分割方法較能增進共有物之經濟效益，並兼顧兩造之利益
    ，以決定適當之分割方法，不因何人起訴而有不同，故原告
    請求分割之訴雖有理由，惟由敗訴當事人負擔訴訟費用顯非
    公平，爰由兩造依應繼分比例即附表二所示之比例負擔訴訟
    費用。　　
七、據上論結，本件原告之訴有理由，依家事事件法第51條、民
    事訴訟法第385條第1項前段、第78條、第80條之1、第85 條
    第1項，判決如主文。       
中　　華　　民　　國　　111 　年　　10　　月　　18　　日
                   家事法庭     法  官　黃永定
以上正本係照原本作成。　　　　　　　　　
如對本判決上訴，須於判決送達後20日之不變期間內，向本院提
出上訴狀。如委任律師提起上訴者，應一併繳納上訴審裁判費。
中　　華　　民　　國　　111 　年　　10　　月　　18　　日
                                 書記官　佘筑祐
附表一：
編號 遺產項目  權利範圍      分割方法 1 新北市○○區○○○段000○0地號   2分之1 由兩造依如附表二所示之應繼分比例分配。  2 新北市○○區○○○段000地號   2分之1  3 新北市○○區○○○段00○號    全部  
附表二：應繼分
編號 繼承人 應繼分比例 1 簡連科     1/9  2 簡菜     1/9   3 簡菊妲    1/9   4 簡碧雲     1/63  5 簡三奇    1/63  6 簡柏壽    1/63  7 簡鴻儒     1/63  8 簡鴻沂    1/63  9 簡驪蓉    1/189 10 簡美怡    1/189 11 簡嘉賢    1/189 12 簡吳秀琴    1/315 13 簡麗明    1/315 14 簡麗錦    1/315 15 簡文村     1/315 16 簡麗玫    1/315 17 倪秀梅    1/72  18 李威漢    1/72  19 倪慶忠    1/72  20 倪有義    1/72  21 倪秀珠    1/72  22 倪寶彩    1/72  23 倪蔡美華    1/360 24 倪瑞福    1/360 25 倪瑞昌    1/360 26 倪瑞傑    1/360 27 倪瑞豪    1/360 28 林美連    1/288 29 倪嘉慧    1/288 30 倪嘉宏    1/288 31 倪嘉男    1/288 32 陳維國    1/18  33 陳美蓮    1/90  34 陳欣怡    1/90  35 陳靜慈    1/90  36 陳建中    1/90  37 陳雍良    1/90  38 連瑞國    1/45  39 連瑞琛    1/45  40 連麗雲    1/45  41 連瑞敬    1/45  42 連美蓮    1/45  43 簡王金燕    1/45  44 簡士為    1/45  45 簡燦慶    1/45  46 簡澐景    1/45  47 簡慶長    1/45  48 簡謝常子    1/45  49 簡金地    1/45  50 簡雪霞    1/45  51 簡雪珍    1/45  52 簡呈安    1/135 53 簡欣如    1/135 54 簡欣玉    1/135